臺灣高等法院民事判決
109年度上易字第1448號
上  訴  人  藍俊豪  
上  訴  人  劉明雅  
訴訟代理人  曾威凱律師
上列當事人間請求侵權行為損害賠償事件，兩造對於中華民國10
9年10月13日臺灣新北地方法院109年度訴字第1467號第一審判決
各自提起上訴，本院於110年4月6日言詞辯論終結，判決如下： 
    主  文
兩造上訴均駁回。
第二審訴訟費用由兩造各自負擔。
    事實及理由
一、上訴人乙○○（下稱乙○○）主張：兩造於民國（下同）104年7
    月29日結婚，經臺灣高雄少年及家事法院109年度婚字第213
    號判決離婚，該判決於110年1月4日確定。上訴人甲○○（下
    稱甲○○）於106年7月27日離家後（仍在婚姻關係存續期間）
    ，多次與訴外人蔡宗穎同住，並拍攝親密、出遊照片，至少
    有17次親密行為，足見甲○○、蔡宗穎有逾越一般交友分際之
    不正當往來。甲○○上開行為顯侵害伊基於夫妻婚姻關係所享
    有之身分法益，並致伊精神上受有莫大痛苦。爰依民法第18
    4條第1項、第195條第1項、第3項規定，求為命甲○○應給付
    伊新臺幣（下同）300萬元，及自起訴狀繕本送達翌日起至
    清償日止，按年息5％計算利息之判決。
二、甲○○則以：乙○○所提照片係於106年10月29日強取伊手機後
    取得，屬違法取得，應排除該等照片之證據能力。甲○○否認
    有何侵害配偶權之事實，縱認屬實（假設語氣），乙○○於10
    6年8、9月間即已知悉配偶權遭侵害之事實，又依新北市政
    府警察局勤務指揮中心受理各類案件紀錄單，乙○○至遲於10
    6年10月28日已知悉侵權事實及應負賠償義務者為何人，卻
    遲至108年10月28日始提起本件訴訟，故乙○○之請求權業因
    罹於時效而消滅，自應駁回其請求等語，資為抗辯。
三、本件經原審判決甲○○應給付乙○○30萬元，及自108年12月17
    日起至清償日止，按年息5％計算之利息，並駁回乙○○其餘之
    訴（敗訴中逾70萬元部分未據乙○○聲明不服，已告確定）。
    兩造均不服提起上訴，乙○○並上訴聲明：⑴原判決關於駁回
    後開第2項部分廢棄。⑵甲○○應再給付乙○○70萬元。甲○○並上
    訴聲明：⑴原判決關於命甲○○應給付30萬元本息部分，及該
    部分假執行之宣告均廢棄。⑵上開廢棄部分，乙○○在第一審
    之訴駁回。就對方之上訴，兩造則均答辯聲明：上訴駁回。
四、經查，兩造於104年7月29日結婚，經臺灣高雄少年及家事法
    院109年度婚字第213號判決離婚，該判決於110年1月4日確
    定，有臺灣高雄少年及家事法院109年度婚字第213號判決、
    判決確定證明書在卷可憑（見本院卷第129至136、159頁）
    ，且為兩造所不爭執（見本院卷第140頁），堪信為真實。
五、得心證之理由：
  ㈠按因故意或過失，不法侵害他人之權利者，負損害賠償責任
    。故意以背於善良風俗之方法，加損害於他人者亦同；不法
    侵害他人之身體、健康、名譽、自由、信用、隱私、貞操，
    或不法侵害其他人格法益而情節重大者，被害人雖非財產上
    之損害，亦得請求賠償相當之金額；前開規定，於不法侵害
    他人基於父、母、子、女或配偶關係之身分法益而情節重大
    者，準用之，民法第184條第1項後段、第195條第1項前段、
    第3項分別定有明文。又婚姻係以夫妻之共同生活為其目的
    ，配偶應互相協力保持其共同生活之圓滿安全及幸福，而夫
    妻互守誠實，係為確保其共同生活之圓滿安全及幸福之必要
    條件，故應解為配偶因婚姻契約而互負誠實之義務，配偶之
    一方行為不誠實，破壞共同生活之圓滿安全及幸福者，即為
    違反因婚姻契約之義務而侵害他方之權利（最高法院55年度
    台上字第2053號判決意旨採相同見解），是侵害配偶權之行
    為，並不以通姦行為為限，倘夫妻任一方與他人間存有逾越
    結交普通朋友等一般社交行為之不正常往來，其行為已逾社
    會一般通念所能容忍之範圍，已達破壞婚姻共同生活之圓滿
    安全及幸福之程度，即足當之，倘其情節重大，違反忠誠義
    務之一方即應依上開規定，負非財產上即精神慰撫金之損害
    賠償責任。
　㈡乙○○主張甲○○、蔡宗穎有逾越一般交友分際之不正當往來乙
    節，業據提出甲○○、蔡宗穎之自拍照片、影片翻拍照片為證
    【見原審臺灣高雄地方法院（下稱高雄地院）審訴字卷第57
    至65頁】。觀諸上開照片，除有甲○○、蔡宗穎在房間或公開
    場所緊密相擁、牽手、親吻之畫面，更有甲○○、蔡宗穎在床
    上裸身彼此依偎、身體緊貼之畫面，可認甲○○、蔡宗穎間互
    動親密，已非一般普通朋友關係，足徵甲○○、蔡宗穎間存有
    逾越結交普通朋友等一般社交行為之不正當往來，甲○○行為
    已逾社會一般通念所能容忍之範圍，已達破壞婚姻共同生活
    之圓滿安全及幸福之程度，顯係故意不法侵害乙○○基於配偶
    關係之身分法益，足令乙○○飽受身心煎熬而情節重大。準此
    ，乙○○依民法第184條第1項、第195條第3項準用第1項前段
    規定，請求非財產上之損害賠償，自屬有據。本院審酌上情
    ，並參酌乙○○碩士畢業，擔任國中老師，最近2年平均年收
    入約90餘萬元，甲○○碩士畢業，先前擔任國中老師，於106
    年8月起留職停薪，最近2年平均年收入約數萬元等一切情狀
    【此經兩造陳述在卷（見原審臺灣新北地方法院卷第101頁
    ），另有稅務電子閘門財產所得調件明細表可佐（置限閱卷
    ）】，認乙○○所受非財產上即精神慰撫金之損害為30萬元為
    適當，乙○○請求超過部分，不能准許。
　㈢甲○○雖辯稱：乙○○所提照片係於106年10月29日強取伊手機後
    取得，屬違法取得，應排除該等照片之證據能力云云。經查
    ：
　⒈按民事訴訟之目的與刑事訴訟之目的不同，民事訴訟法並未
    如刑事訴訟法對證據能力設有規定，就違法收集之證據，在
    民事訴訟法上究竟有無證據能力？尚乏明文規範，自應權衡
    民事訴訟之目的，從發現真實與促進訴訟之必要性、違法取
    得證據所侵害法益之輕重、及防止誘發違法收集證據之利益
    （即預防理論）等加以衡量，非可一概否認其證據能力。苟
    欲否定其證據能力，自須以該違法收集之證據，係以限制他
    人精神或身體自由等侵害人格權之方法、顯著違反社會道德
    之手段、嚴重侵害社會法益，或所違背之法規旨在保護重大
    法益或該違背行為之態樣違反公序良俗者，始足當之（最高
    法院104年度台上字第1455號判決意旨採相同見解）。
　⒉甲○○辯稱：乙○○所提照片係於106年10月29日強取伊手機後取
    得乙節，為乙○○所否認，甲○○對此復未提出相關證據以實其
    說，自難認乙○○係以限制甲○○精神或身體自由等侵害人格權
    之方法取得照片，而得認乙○○所提照片無證據能力。甲○○此
    部分所辯，實無可採。
　㈣甲○○另辯稱：乙○○於106年8、9月間即已知悉配偶權遭侵害，
    至遲於106年10月28日已知悉侵權事實及應負賠償義務者為
    何人，卻遲至108年10月28日始提起本件訴訟，請求權已罹
    於時效而消滅云云。經查：　
　⒈按因侵權行為所生之損害賠償請求權，自請求權人知有損害
    及賠償義務人時起，2年間不行使而消滅，民法第197條第1 
    項前段著有規定。所謂知有損害及賠償義務人之知，係指明
    知而言。如當事人間就知之時間有所爭執，應由賠償義務人
    就請求權人知悉在前之事實，負舉證責任（最高法院72年度
    台上字第1428號判決意旨採相同見解) 。
　⒉甲○○辯稱：乙○○於106年8、9月間即已知悉配偶權遭侵害云云
    ，固舉乙○○於109年7月31日開庭時陳稱：「所以我在同年（
    即106年）10月間有請徵信社調查，又徵信社給我的資料並
    不是非常清楚，但是可依稀認定被告（即甲○○）確實有與人
    交往…」、「徵信社只有給我被告與一個男生走在一起且有
    出入被告住處，沒有辦法看出有過從甚密的狀況」等語（見
    本院卷第95、97頁），及107年10月12日家事陳報狀記載：
    「申請人（即甲○○）對婚姻不忠、栽贓抹黑、濫用保護令，
    相對人（即乙○○）皆獨自承受，106年10月18日開庭亦未拆
    穿申請人之誇張惡行…」等語（見本院卷第103頁），107年9
    月11日家事陳報狀記載：「因何抗告人（即甲○○）於106年1
    0月18日脅迫相對人（即乙○○）離婚、保護自己外遇、自導
    自演的一切，在保護令開庭之證詞，未有抗告人長期遭到相
    對人拍攝之指控？因當時相對人顧及夫妻情份，並未提出相
    關證據與抗告人外遇之情事…」等語（見本院卷第121頁）。
    惟乙○○前開所陳，僅能認定乙○○於106年10月間已懷疑、猜
    測甲○○與他人交往，尚難憑此即謂乙○○當時已明知甲○○、蔡
    宗穎間存有逾越結交普通朋友等一般社交行為之不正當往來
    ，而得據以起算時效期間。
　⒊另依甲○○所提之新北市政府警察局勤務指揮中心受理各類案
    件紀錄單記載（見本院卷第149頁），乙○○於106年10月28日
    與徵信社人員發現甲○○與蔡宗穎一同下樓，乙○○欲帶甲○○離
    去現場，甲○○不從，發生互相拉扯情事，其後並至警局處理
    。足認乙○○於106年10月28日已明知甲○○、蔡宗穎間存有逾
    越結交普通朋友等一般社交行為之不正當往來。又依民法第
    120條第2項規定：「以日、星期、月或年定期間者，其始日
    不算入」，故2年時效期間應自106年10月29日起算（最高法
    院94年度第1次庭長、法官會議決議意旨採相同見解），再
    依民法第121條第2項本文規定之旨，108年10月28日為2年時
    效期間之末日。而乙○○係於108年10月28日提起本件訴訟，
    有收狀章可稽（見原審高雄地院審訴字卷第11頁），未逾2
    年時效期間，故甲○○所為時效抗辯，亦難憑採。
六、綜上所述，乙○○依民法第184條第1項、第195條第3項準用第
    1項前段規定，請求甲○○應給付乙○○30萬元，及自起訴狀繕
    本送達翌日即108年12月17日起至清償日止，按年息5％計算
    之法定遲延利息，為有理由，應予准許，逾此部分之請求，
    則屬無據，應予駁回。原審就上開不應准許部分，駁回乙○○
    之請求，及就上開應准許部分，為甲○○敗訴之判決，並為准
    、免假執行之諭知，均無不合。乙○○就敗訴中部分、甲○○就
    其敗訴部分，分別提起上訴，求予廢棄改判，為無理由，兩
    造上訴均應駁回。
七、本件事證已臻明確，兩造其餘攻擊防禦方法及未經援用之證
    據，經核與判決之結果不生影響，爰不逐一論述，附此敘明
    。　　
八、據上論結，本件兩造上訴均為無理由。依民事訴訟法第449
    條第1項、第78條，判決如主文。
中　　華　　民　　國　　110 　年　　4 　　月　　27　　日
                  民事第十庭   
                        審判長法  官  黃嘉烈
                              法  官  邱  琦
                              法  官  張文毓
正本係照原本作成。
不得上訴。
中　　華　　民　　國　　110 　年　　4 　　月　　27　　日
　　　　　　　　　　　　　    書記官  鄭兆璋